最高法院刑事判決　　　　　　九十四年度台上字第三０三五號
　　上　訴　人　乙○○
　　　　　　　　　　　　9之1.
　　　　　　　　甲○○
　　　　　　　　　　　　9之1.
　　共　　　同
　　選任辯護人　林武順律師
上列上訴人等因違反公職人員選舉罷免法案件，不服台灣高等法
院花蓮分院中華民國九十四年三月二十三日第二審更審判決（九
十四年度選上更(一)字第一號，起訴案號：台灣花蓮地方法院檢察
署九十一年度偵字第一三九三號），提起上訴，本院判決如下：
    主  文
上訴駁回。
    理  由
按刑事訴訟法第三百七十七條規定：上訴於第三審法院，非以判
決違背法令為理由，不得為之。是提起第三審上訴，應以原判決
違背法令為理由，係屬法定要件。如果上訴理由係對原審已調查
明確並於判決內論駁或說明之事項，徒憑己見重為事實之爭辯，
或任意指摘，顯與法律規定得為第三審上訴理由之違法情形不相
適合時，即應認其上訴為違背法律上之程式，予以駁回。上訴意
旨略稱：(1)上訴人等交付證人杜盛光之新台幣（下同）九千元，
係為工資、加油及購買香菸、飲料等選舉之必要開支，並非買票
賄選之用，此經杜盛光於第一審供明在卷，偵查中雖經檢察官逼
問誘導，仍為語意不明之答覆，其於警詢所供並非實在，原審並
未勘驗其警詢錄音帶予以查明，遽就該欠缺證據能力之警詢筆錄
及偵查筆錄，採為論定上訴人等犯罪之依據，有違直接審理原則
及證據法則。(2)上開金錢係乙○○交付杜盛光，甲○○並無賄選
之犯意聯絡，原判決無任何證據且未作理由說明，認定上訴人二
人為共同正犯，又扣案九千元非上訴人等所交付者，原判決竟沒
收其中三千元，均有未合云云。
惟查：原判決撤銷第一審之科刑判決，改判依想像競合犯從一重
論處上訴人乙○○、甲○○共同對於有投票權之人交付賄賂，而
約其投票權為一定之行使罪刑，係依憑上訴人等之供述及證人杜
盛光之證供等證據，為其論罪之依據；並敘明：(1)上訴人等夫婦
共交付九千元給杜盛光，第一次是在杜盛光家裡，由上訴人二人
交付三千元，其餘係第二次於五月三十一日至六月一日間某日在
馬仁智家中交付，其中包括家裡拉票共四票之錢，但杜盛光尚未
交給家人，杜盛光有同意拿錢幫乙○○拉票，其餘五千元用作買
檳榔、香菸、礦泉水之用，另杜盛光有幫乙○○開車，一天工資
一千三百元，共幫其開車五天，這筆錢乙○○尚未給等情，業據
證人杜盛光分別於警詢及檢察官偵查中供述明確。杜盛光嗣於第
一審作證時改稱乙○○夫婦所交付之九千元是包括開車五天之工
資及加油、買檳榔及飲料的錢云云，惟仍坦承其於偵查中確因緊
張而為前開供述等語，且曾於檢察官偵訊時陳明伊對之前筆錄所
記載之內容沒有意見，及供承乙○○有向伊買票等情，經斟酌該
證人於檢察官偵查中關於上訴人等確有向其買票之金額、人數，
與其前於警詢所述一致，僅係詳略有別而已，再參照該證人為前
揭陳述之時點距案發時間較近，依一般經驗法則，其當時之供述
應較少考慮利害關係，且其除與乙○○有國小同班同學關係外，
當時又為乙○○之司機，兩者間之關係甚為密切，並無因一時緊
張而誣陷上訴人二人之可能，況上訴人等自警詢起，即一再坦承
其等交付該九千元之事實，益徵杜盛光所為前揭供述並非憑空虛
構，堪認其前開於偵查中向檢察官之陳述，並無不可信之情況，
另前開於警詢中所為與審判中不符之陳述，亦顯有較審判中陳述
較可信之特別情況，且為證明犯罪事實存否所必要，依刑事訴訟
法第一百五十九條之一第二項及第一百五十九條之二之規定，得
採為本案之證據。(2)乙○○於警詢時先稱：九千元是包括叫杜盛
光買香菸等物，其餘作為工資，伊沒有以工或天數計算，這些錢
是叫杜盛光替伊買東西使用一直到停止宣傳為止等語；於偵查中
又稱：杜盛光開車幾天不清楚云云。甲○○於警詢時亦稱：沒有
說工資多少；於偵查中則先稱九千元都是工資，經檢察官訊以一
天工資如何算後，甲○○答稱：我就是這樣子給，外面的工資一
天約一千二或一千三百元等語，經檢察官進一步追問如果以一天
一千三百元來算也不過六千五百元為何給他九千元時，甲○○則
稱：剩下的買檳榔云云，其等對於九千元用途及如何計算杜盛光
工資等之陳述前後不一，所辯九千元是工資及買檳榔等物之用云
云，顯係卸責之詞，不足採信。(3)上訴人二人係共同交付上開三
千元及六千元給杜盛光，並以其中四千元買四票，已得到杜盛光
之承諾，惟杜盛光並未將其中三千元交付家人，已如前述，是上
訴人二人對於有投票權之杜盛光交付賄賂，而約其投票權為一定
行使之犯行，顯有犯意之聯絡；另上訴人二人與杜盛光，就預備
對有投票權之馬春妹、杜石海、杜秋銀交付賄賂而約其投票權為
一定行使之犯行，亦有犯意之聯絡，均堪認定各等情。對於認定
證人杜盛光於警詢及偵查中之供述，係合於刑事訴訟法規定傳聞
法則之例外而得採為論罪之證據，上訴人等二人具犯意聯絡關係
為共同正犯，及其等所辯交付杜盛光之九千元係工資及購買檳榔
等之用云云並無可採，均逐一詳加說明論證，其推理論斷衡諸經
驗法則、論理法則、證據法則等皆無違背。且卷查：(一)證人杜盛
光於警詢供稱：上訴人等交付之上述款項，伊都未使用，放在家
裡，已拿出來交給警方云云，原判決以扣案款項中之三千元係預
備用於投票交付之賄賂，乃依公職人員選舉罷免法第九十條之一
第三項宣告沒收，有其所引用該證人警詢筆錄之卷內證據資料可
考，於法即難認有何違誤。(二)司法警察詢問犯罪嫌疑人，除有急
迫情況且經記明筆錄者外，應全程連續錄音，必要時並應全程連
續錄影；筆錄內所記載之被告陳述與錄音或錄影之內容不符者，
其不符之部分，不得作為證據，為刑事訴訟法第一百條之二準用
同法第一百條之一第一項、第二項所明定。上訴人等於原審僅泛
稱杜盛光之警詢供述欠缺真實性，就警詢筆錄之記載與杜盛光於
警詢之供述究竟有何不符，並未具體指摘，自難認該筆錄之記載
有何不符情事，且原審審判期日業將杜盛光之警詢筆錄提示上訴
人等辯論，依法踐行證據調查程序，並於判決說明該警詢筆錄得
採為論罪證據之理由，亦無採證上之違法可言，是以上訴意旨主
張原審未調取警詢錄音予以播放比對遽予採證，為有違直接審理
原則及證據法則云云，即無足取。其餘上訴意旨係對原審已調查
明確並於判決內論駁或說明之事項，徒憑己見重為事實之爭辯，
或任意指摘，顯與法律規定得為第三審上訴理由之違法情形不相
適合。綜上說明，應認本件上訴違背法律上之程式，予以駁回。
據上論結，應依刑事訴訟法第三百九十五條前段，判決如主文。
中　　華　　民　　國　九十四　年　　六　　月　　九　　日
                      最高法院刑事第八庭
                          審判長法官  呂　潮　澤
                                法官  吳　昆　仁
                                法官  孫　增　同
                                法官  吳　昭　瑩
                                法官  趙　文　淵
      本件正本證明與原本無異
                                      書  記  官
中　　華　　民　　國　九十四　年　　六　　月　 十四 　日
                                                  Ａ
